---
title: "День 1"
author: "Чупов Е. А"
date: "28.10.2024"

output:
  prettydoc::html_pretty:
    theme: tactile
    toc: yes
---

1. Разобраться с данными.
2. Построить ординацию объектов (описаний, проб и т.п.).
3. Визуализировать связь между полученной ординацией и параметрами среды.
4. Сделать выводы о наиболее важных факторах.
Деревья на острове Barro Colorado (данные из работы Condit et al. (2002), данные `BCI`, пакет `vegan`).
https://search.r-project.org/CRAN/refmans/vegan/html/BCI.html

```{r setup, include=FALSE}
library(dplyr)
library(vegan)
library(ggplot2)
library(gridExtra)
library(ape)
library(dendextend)
library(pvclust)
library(tibble)
library(tidyr)
library(broom)
library(ggmap)
library(ggvegan)
```

# Начало
```{r}
data(BCI, BCI.env)
BCI_env <- BCI.env[,7:9]

#Отсортируем деревья по стречаемости
BCI_sum <- as.data.frame(colSums(BCI))  
colnames(BCI_sum) <- c("Sums")
BCI_sum$tree <- rownames(BCI_sum)
rownames(BCI_sum) <- NULL
BCI_sum <- BCI_sum[order(BCI_sum$Sums, decreasing=TRUE), ]

#Отобрать 5 самых частовстречаемых деревьев
BCI <- BCI[, BCI_sum$tree[1:5]]

colnames(BCI) <- gsub("[.]", replacement = "_", colnames(BCI))
colnames(BCI_env) <- gsub("[.]", replacement = "_", colnames(BCI_env))

BCI_data <- cbind(BCI_env, BCI)
```

# График ординации
Подготовим данные:
```{r}
ord_mus <- metaMDS(BCI, dist = "bray", autotransform = FALSE)

#Координаты точек
ord_mus_pt <- data.frame(BCI_env, scores(ord_mus, display = "sites"))

#Координаты центроидов переменных 
ord_mus_sp <- data.frame(scores(ord_mus, display = "species"))
ord_mus_sp$Species <- rownames(ord_mus_sp)
```
Прорисуем сам график:
```{r}
gg_ord_mus <- ggplot() +
  geom_point(data = ord_mus_pt, 
             aes(x = NMDS1, y = NMDS2, colour = Habitat, 
                 shape = Stream, size = EnvHet), alpha = 0.5)

gg_ord_mus_sp <- gg_ord_mus +
  geom_text(data = ord_mus_sp, 
            aes(x = NMDS1, y = NMDS2, 
                label = Species))
gg_ord_mus_sp
```
На проекции видно, что среди участков преобладает отсуствие прибрежной среды. Преобладает типы среды OldHigh и OldLow. Причем виды деревьев Faramea occidentalis, Alseis blackiana имет большее распространение в среде OldLow. 

# Интерпретация ординации
```{r}
ef <- envfit(ord_mus, BCI_env[, c("Habitat", "EnvHet", "Stream")]) 

ef$vectors

ef$factors
```
предикторы EnvHet и Stream будет вносит незначительные влияния на NMDS координаты. Habitat вносит самый большой вклад в различия (по r2), значительные различя значений NMDS между разными значениями параметра потверждают это. 

Получим координаты центроидов:
```{r}
ord_mus_ef <- fortify(ef)
ord_mus_ef
```

```{r}
gg_ord_mus +
  geom_segment(data = ord_mus_ef[ord_mus_ef$type == "Vector", ],
               aes(x = 0, xend = NMDS1, y = 0, yend = NMDS2),
               arrow = arrow(length = unit(0.25, "cm"))) +
  geom_text(data = ord_mus_ef[ord_mus_ef$type == "Vector", ],
            aes(x = NMDS1, y = NMDS2, label = label, hjust = 1.1, vjust = 1)) +
  geom_text(data = ord_mus_ef[ord_mus_ef$type == "Centroid", ],
            aes(x = NMDS1, y = NMDS2, label = label, hjust = 1.1, vjust = 1))
```

На этом графике мы видим, что EnvHet указывает, что в переход из местообитания OldLow в OldSlope приводит к увеличению гетерогенности среды

```{r}
par(mfrow = c(1, 1))
os_EnvHet <- ordisurf(ord_mus, BCI_env$EnvHet, method = "REML")
par(mfrow = c(1, 1))
```
Из графика видно, что на участках преобладает высокий уровень разнообразия.

```{r}
summary(os_EnvHet)
```

```{r}
fortify_ordisurf <- function(model) {
  # Fortifies an object of class ordisurf to produce
  # a dataframe of contour coordinates
  # for subsequent plotting in ggplot.
  xy <- expand.grid(x = model$grid$x, y = model$grid$y)
  xyz <- cbind(xy, c(model$grid$z))
  names(xyz) <- c("x", "y", "z")
  return(na.omit(xyz))
}

ord_mus_os <- fortify_ordisurf(os_EnvHet)
head(ord_mus_os, 4)
```

```{r}
ggplot(data = ord_mus_os, aes(x = x, y = y, z = z)) +
  stat_contour(aes(colour = ..level..)) +
  labs(x = "NMDS1", y = "NMDS2", colour = "EnvHet")
```

Ближе к центру мы видим снижение уровня разнообразия среды, что потверждаеться предыдущим графикам.

# Финальный график
```{r}
f_vect <- ord_mus_ef$type == "Vector" & ord_mus_ef$label == "EnvHet"

ggplot(data = ord_mus_pt, aes(x = NMDS1, y = NMDS2)) +
  stat_contour(data = ord_mus_os,
               aes(x = x, y = y, z = z, colour = ..level..)) + 
  geom_point(data = ord_mus_pt,
             aes(fill = Habitat, shape = Stream),
             alpha = 0.5, size = 3) +
  scale_shape_manual(values = c(21, 24, 22, 20, 19)) +
  geom_text(data = ord_mus_sp,
            aes(label = Species), size = 5) + 
  geom_segment(data = ord_mus_ef,
               colour = "blue", size = 1,
               aes(x = 0, xend = NMDS1, y = 0, yend = NMDS2),
               arrow = arrow(length = unit(0.25, "cm"))) +
  geom_text(data = ord_mus_ef,
            colour = "blue", size = 6,
            aes(label = label, hjust = 1.1, vjust = 0.7)) +
  guides(fill = guide_legend(override.aes = list(shape = 22, alpha = 1))) +
  coord_fixed() +
  labs(colour = "EnvHet")
```

Из графика видно, что наибольший вклад из типов среды вносит OldHigh, Young и OldSlope примерно в равной значимости. 
Предиктор Stream вносит самый незначительный вклад в распределение, даже меньше чем EnvHet.
Вывод: наиболее значемые факторами являеться тип местообитания и степень разнообразия среды.