---
title: "День 1"
author: "Чупов Е. А"
date: "28.10.2024"
output:
  prettydoc::html_pretty:
    theme: tactile
    toc: yes
editor_options: 
  markdown: 
    wrap: 72
---

```{r setup, include=FALSE}
library(dplyr)
library(vegan)
library(ggplot2)
library(gridExtra)
library(ape)
library(dendextend)
library(pvclust)
library(tibble)
library(tidyr)
library(broom)
library(ggmap)
library(ggvegan)
library(readxl)
library(psych)
library(car)
```

# Задание 1

Для данных BCI необходимо провести тестирование мантеловской
корреляции и оценить наличие взаимосвзяи с группами.

## Начало

```{r}
data(BCI, BCI.env)
BCI_env <- BCI.env[,c(1,2,3,4,9)]
```

## Вычисление мантеловской корреляции
```{r}
dist_trees <- vegdist(BCI, method = "bray")

dist_env <- vegdist(BCI_env, method = "euclidean")

x <- as.vector(dist_trees)
y <- as.vector(dist_env)
R <- round(cor(x, y, method = "pearson"), 3)

xy <- data.frame (x, y)
mant <- ggplot(xy, aes(x=x, y=y))
mant + geom_point(size=2) + xlab ("Tree dissimilarity") + ylab ("Enviromet Plases dissimilarity") + annotate("text", x=0.25, y=0.35, label=paste("Rspearmen =", R, sep=" ")) + theme_bw() + geom_smooth(method = "lm", se = FALSE)
```

Видно взаимное увеличение различий

## Пермутационная оценка значимости мантеловской корреляции
```{r}
mant <- mantel(dist_trees, dist_env, method="pearson", permutations = 9999)
mant
```
Есть корреляция между параметрами местности и характеристикой разнообразия деревьев.
R и Significance(p) указывают на достаточное влияение параметров среды на состав разнообразия деревьев на участках.

# Задание 2

Данные из статьи Bäcklund, S., Jönsson, M., Strengbom, J.,
Frisch, A., & Thor, G. (2016). A pine is a pine and a spruce is a
spruce–the effect of tree species and stand age on epiphytic lichen
communities. PloS one, 11(1), e0147004. 

+ Постройте ординацию в осях
nMDS, раскрасив точки в разные цвета в зависимости от вида дерева и его
возраста 

+ Проверьте гипотезу о различиях в структуре сообществ на
разных деревьях и разных возрастов 

+ Проверьте условия применимости
ANOSIM 

+ Проведите попарное сравнение всех деревьев и выявите виды,
которые отличаются

## Начало
```{r}
data_start <- read_excel("exam_task_3_data.XLSX")
colnames(data_start) <- gsub(" ", replacement = "_", colnames(data_start))

data_start <- data_start[-c(1,2)] #Удаляем ненужное

data_describes <- unique(data_start[c(1,2,3)]) #Отбираем уникальные значения по первым трем столбцам

data_start %>%
  group_by(Stand_ID) %>%
  slice(1) #Групперум по Stand_ID и извлекаем только первую строку

data <- aggregate(.~ Stand_ID, data = data_start[-c(2,3)], FUN = sum, drop = TRUE) #Получаем сводную статистику, суммируя строки по ID

data <- merge(data, data_describes, by = "Stand_ID")
```

## MDS

```{r}
prepare_data <- data[2:58] %>% mutate(Age_class = data$Age_class)

ord <- metaMDS(comm = prepare_data, distance = "bray", k = 2, trymax = 97, try = 97)
```
Графики:
```{r}
plot(ord) 

stressplot(ord)
```

На первом графике мы будто видим переход одной группы в другую. Причем вторая группа (+) имеет значительно больший разброс значений чем другая.
stressplot выдает достаточно линейную зависимость.

## Ординация в осях nMDS
Подготовим данные:
```{r}
stres_ord <- ord$stress
ord$points
scores(ord)
mds_points <- as.data.frame(scores(ord)$site)
```
Сам график:
```{r}
base_ordinata <- ggplot(mds_points, aes(x = NMDS1, y = NMDS2)) +
  theme_bw() +
  theme(legend.position = "bottom") +
  ggtitle(paste("Stress = ", stres_ord))

p_ordiat_age <- base_ordinata + 
  geom_point(aes(color = data$Age_class), size = 4) +
  scale_color_gradient(low = "blue", high = "red") +
  labs(color = "Возраст")
  
p_ordiat_age

p_ordiat_tree_species <- base_ordinata + 
  geom_point(aes(color = data$tree_species), size = 4) +
  labs(color = "Вид деревьев")
  
p_ordiat_tree_species
```

Из графика ранее озвученный переход виден более четко. Малая возрастная группа переходит в большую с увиличением разброса значений. Причем последнее указывает на различие в структуре сообществ разных возрастов.
Между видами T и C видно минимум различий, но группы gran и t имеют весомый разброс относительно других групп.
Но ориднация показывает лишь распреедление исходных данных в 2D. 
Поэтому для проверки гипотезы проведем PERMANOVA:
```{r}
dist_data <- vegdist(data[2:58], method = "bray")

disp_multy <- adonis2(dist_data ~ tree_species * Age_class, data = data)
summary(disp_multy)

disp_multy_tree_species <- adonis2(dist_data ~ tree_species, data = data)
summary(disp_multy_tree_species)

disp_multy_Age_class <- adonis2(dist_data ~ Age_class, data = data)
summary(disp_multy_Age_class)
```
Значения Pr(>F) все меньше 0.05 -> структура сообществ отличается в зависимости от вида и возраста дерева.
Проводя анализ для факторов по отдельности мы видим, что F для Возрастов намного больше чем при комбинации tree_species * Age_class, что не скажешь о F для видов деревьев -> предиктор Age_class более значим для создания различий. Мы уже могли это подозревать смотря на ординации.

## ANOSIM

Из важных условий, которые нам нужны для проверки на применимость ANOSIM, проверим гомогенность дисперсий: 
```{r}
goho_group <- betadisper(dist_data, data$tree_species)

gom_disp <- anova(goho_group)
summary(gom_disp)
```
F-value указывает на возможные различия между группами, p-value < 0.05 -> гомогенности дисперсий, это говорит что результаты результаты ANOSIM могут быть искажены.

Проверка применимости ANOSIM для tree_species:
```{r}
data_env <- data[59:60]
sim_tree_species <- with(data_env, simper(prepare_data, tree_species))
summary(sim_tree_species)
```

Памятка:
average: Средний вклад данного вида в различия между двумя группами (чем выше значение, тем больше вклад).
sd: Стандартное отклонение вклада этой группы.
ratio: Отношение среднего вклада к стандартному отклонению. Более высокое значение ratio говорит о том, что вклад группы более стабилен и последователен в разных выборках.
ava и avb: Средние значения численности в группах a и b.

Par_amb и Bry_fus имеют большее значение ratio -> они вносят наибольшие различия между видами. 
Hyp_phy вносит меньший вклад из-за близких средних значений между группами (ava и avb).
Налчие этих различий указвает на возможность применения ANOSIM.

Проведем ANOSIM, групперируя по видам деревьев:
```{r}
group <- as.factor(data$tree_species)

com_anosim_tree_species <- anosim(dist_data,
                     grouping = group,
                     permutations = 99,
                     distance = "bray")
summary(com_anosim_tree_species)

plot(com_anosim_tree_species, main = "Dissimilarity ranks \n between and within classes")
```
Видны значительные различия между видами (хотя значение R вызывает подозрения). Значительные отличия имеються между видами gran и t (хоть и на последнем видны сильные выбросы)

Проверка применимости ANOSIM для Age_class:
```{r}
sim_Age_class <- with(data_env, simper(prepare_data, Age_class))
summary(sim_Age_class)
```

Par_amb, Bry_fus, и Hyp_phy вносят весомые различия в возрастные группы, что говорит о целесообразности применения ANOSIM.

Проведем ANOSIM, групперируя по возрасту деревьев:
```{r}
group <- as.factor(data$Age_class)

com_anosim_Age_class <- anosim(dist_data,
                     grouping = group,
                     permutations = 99,
                     distance = "bray")
summary(com_anosim_Age_class)

plot(com_anosim_Age_class, main = "Dissimilarity ranks \n between and within classes")
```

Достаточно низкое p-value и высокое R указывает на наличии различий. Визуально наибольшие различия видны между возрасными гуппами 15 и 85 лет. 












