---
title: "День 1"
author: "Чупов Е. А"
date: "28.10.2024"

output:
  prettydoc::html_pretty:
    theme: tactile
    toc: yes
---

Данные Golub и соавт. (1999) включают 47 пациентов с острым лимфобластным лейкозом (ОЛЛ) и 25 пациентов с острым миелоидным лейкозом (ОМЛ). У каждого из 72 пациентов на момент постановки диагноза были получены образцы костного мозга. Кроме того, результаты наблюдений были проанализированы с помощью чипов Affymetrix Hgu6800, в результате чего было получено 7129 экспрессий генов (зонды Affymetrix).

Как указано в руководстве по Bioconductor, “ALL образуется из двух разных типов лимфоцитов (Т-клеточных и В-клеточных)”, поэтому мы можем рассмотреть данные в терминах трех классов: AML, ALL-T и ALL-B. Мы предоставляем возможность рассматривать данные как два или три класса. Кроме того, набор данных Golub часто представлен в двух формах. В одном случае данные разделены на обучающий и тестовый наборы данных: мы предоставляем их как Golub_Train и Golub_Test соответственно. В другом случае обучающий и тестовый наборы данных объединяются в один набор данных: мы назвали его golub.

Набор данных Голуба, возможно, является наиболее широко изучаемым и цитируемым.

1. Для группы из статьи golub поэкстериментировать с методами кластеризации:
  -- попробовать разные метрики расстояний (не менее 3-х типов)
  -- далее для всех матриц  растояния проверить 4 метода кластеризации и оценить её каачество используя кофенетическую корреляцию (луше автоматизировать этот процесс через функцию)
2. Сравнить результаты кластеризации с реальными данными и для лучшего из методов сдлеать бутстреп (50-100 повторений)
3. Сделайте осмысленные биологические выводы по представленным данным



```{r setup, include=FALSE}
library(dplyr)
library(vegan)
library(ggplot2)
library(gridExtra)
library(ape)
library(dendextend)
library(pvclust)
library(tibble)
```

# Исходные данные
```{r}
#install.packages("BiocManager")
library(BiocManager)
#BiocManager::install("golubEsets")

require(golubEsets)
data(Golub_Merge)
#Данные для работы
golub <- data.frame(Golub_Merge)[1:7129]

#вектор групп для проверки
data_test <- data.frame(count_ALL = length(Golub_Merge$ALL.AML[Golub_Merge$ALL.AML == 'ALL']),
                        count_AML = length(Golub_Merge$ALL.AML[Golub_Merge$ALL.AML == 'AML']))

View(data_test)
```
Проблемма кластеризации: имеються экспресиии генов двух заболеваний, различающихся типом лимфоцитов у заболевших. 

# Нормализация значений
```{r}
Raw_mean<-colMeans(golub) %>% as_tibble() %>% arrange(value) %>% ggplot(aes(x=value))+geom_density()+xlab(label = "Mean_of_raw_data")

Raw_mean

minMax <- function(x) {
  (x - min(x)) / (max(x) - min(x))
}

logPlus <- function(x) {
  (ifelse(x < 0, 0 - log( ((-1) * x) + 1), log(x + 1)))
}
golub_norm <- as.data.frame(lapply(golub, minMax)) #min_max работает лучше
#golub_norm <- as.data.frame(lapply(golub, logPlus)) #НЕАКТИВИРОВАТЬ! генерирует много NaN
Norm_mean <- colMeans(golub_norm) %>% as_tibble() %>% arrange(value)%>% ggplot(aes(x=value))+geom_density()+xlab(label = "Mean_of_norm_data")
Norm_mean

grid.arrange(Norm_mean, Raw_mean)
```


При использовании метода minmax результаты стали лучше.

# Посчитаем растояния
Эвклидово растояние:
```{r}
dist_log <- vegdist(golub_norm, method = "euclidean")
```
Расстояние Брея-Куртиса:
```{r}
dist_bray <- vegdist(golub_norm, method = "bray")
```
Расстояние Манхэттена:
```{r}
dist_manhattan <- vegdist(golub_norm, method = "manhattan")
```
Расстояние Кларка:
```{r}
dist_clark <- vegdist(golub_norm, method = "clark")
```
Расстояния по хорде:
```{r}
dist_chord <- vegdist(golub_norm, method = "chord")
```

Объединим данные вместе:
```{r}
disatances <- data.frame(Euclidean = as.numeric(dist_log), 
                         Bray = as.numeric(dist_bray),
                         Manhattan = as.numeric(dist_manhattan),
                         Clark = as.numeric(dist_clark),
                         Chord_dist = as.numeric(dist_chord)
                         )
```

Построим граффики:
```{r}
Pl_hist <- ggplot(disatances) + geom_density() #основа для графика

Pl_log <- Pl_hist + aes(x = Euclidean) + ggtitle("Логарифм") + labs(x = "Евклидово расстояние")

Pl_bray <- Pl_hist + aes(x = Bray) + ggtitle("Логарифм") + labs(x = "Брей-Кертис расстояние")

Pl_manhattan <- Pl_hist + aes(x = Manhattan) + ggtitle("Логарифм") + labs(x = "Расстояние Манхэттена")

Pl_clark <- Pl_hist + aes(x = Clark) + ggtitle("Логарифм") + labs(x = "Расстояние Кларка")

Pl_chord <- Pl_hist + aes(x = Chord_dist) + ggtitle("Логарифм") + labs(x = "Расстояние по хорде")

grid.arrange(Pl_log,
             Pl_bray,
             Pl_manhattan,
             Pl_clark,
             Pl_chord)
```
Мы видим, что расстояние Кларка, Брей-Кертиса и по хорде приводит к более острому пику. Возможно, это знак того, что при кластерном анализе на основе этих расстояний будет выявлены менее четкие кластеры, чем при использовании других расстояний.

```{r}
hc_manhattan <- hclust(dist_manhattan, method = "complete")
ph_manhattan <- as.dendrogram(hc_manhattan)
plot(ph_manhattan, main = "manhattan")
rect.hclust(hc_manhattan, k = 2)
#axisPhylo()

hc_clark <- hclust(dist_clark, method = "complete")
ph_clark <- as.dendrogram(hc_clark)
plot(ph_clark, main = "clark")
rect.hclust(hc_clark, k = 2)
#axisPhylo()


hc_log <- hclust(dist_log, method = "complete")
ph_log <- as.dendrogram(hc_log)
plot(ph_log, main = "log")
#axisPhylo()

hc_bray <- hclust(dist_bray, method = "complete")
ph_bray <- as.dendrogram(hc_bray)
plot(ph_bray, main = "bray")
#axisPhylo()
```
Но на деле, что расстояния с более выражеными пика приводят к формированию более уравновешенных кластеров по интенсивности ветвления на первом уровне.

# Кластеризация

Создадим универсальный метод для постройки деревьев и рассчета эффективности метода:
```{r}
render_tree <- function(method_name, dist_data, cor_data, title_method, num_clasters) {
  hc <- hclust(dist_data, method = method_name)
  ph <- as.dendrogram(hc)
  
  #Окраска
  groups <- factor(Golub_Merge$ALL.AML)
  group_colors <- c("ALL" = "#FF0000", "AML" = "#FFD700")
  arr_colored_group <- group_colors[groups][order.dendrogram(ph)]

  #Окраска ветвей
  ph <- color_branches(ph, k = length(groups), groupLabels = groups, col =   arr_colored_group)

  #Окраска меток
  labels_colors(ph) <- arr_colored_group
  
  plot(ph, main = paste("Метод ", title_method, sep = " "))
  rect.hclust(hc, k = num_clasters, border = c("#7B68EE"))
  #axisPhylo()
  
  c_cop <- cophenetic(ph)
  
  cor_data <- rbind(corelation_data, 
                         c(paste("Метод ", title_method, sep=" "),
                           cor(dist_data, as.dist(c_cop)),
                             length(hc$height)))
  return(cor_data)
}
```
Создадим хранилише для корреляций и summary:
```{r}
corelation_data <- data.frame(type = character(),  value = integer(), height = integer())
```

## Для Брея-Кертиса

Метод отдаленного соседа:
```{r}
corelation_data <- render_tree("complete", dist_bray, corelation_data, "отдаленного соседа (Брей-Кертис)", 2)
```
Распределние реальных групп в кластерах более менее нормально.

Метод UPGMA:
```{r}
corelation_data <- render_tree("average", dist_bray, corelation_data, "UPGMA (Брей-Кертис)", 2)
```
Стразу видно, что кластеризация прошла не очень успешно. Кластеры совсем не уравновешены. Про распределение реальных групп говорить даже не стоит.

Метод Варда:
```{r}
corelation_data <- render_tree("ward.D2", dist_bray, corelation_data, "Варда (Брей-Кертис)", 2)
```
Похоже на метод отдаленого соседа. Распределение реальных групп в кластерах довольно сбалансированое. Здесь есть увереность в том, что кластеры более или менее соотвествуют действительности.

Метод WPGMA:
```{r}
corelation_data <- render_tree("mcquitty", dist_bray, corelation_data, "WPGMA (Брей-Кертис)", 2)
```
Как видно здесь в отличии от других методов у нас выделено 2 более менее четких кластера. В предудущих методах (инорируя метод UPGMA) мы чаще видили 3 четких кластера на первом уровне.

## Для Манхэттена

Метод отдаленного соседа:
```{r}
corelation_data <- render_tree("complete", dist_manhattan, corelation_data, "отдаленного соседа (Манхэттен)", 2)
```

Расспределение групп стало хуже.

Метод UPGMA:
```{r}
corelation_data <- render_tree("average", dist_manhattan, corelation_data, "UPGMA (Манхэттен)", 2)
```

Тут как обычно все плохо.

Метод Варда:
```{r}
corelation_data <- render_tree("ward.D2", dist_manhattan, corelation_data, "Варда (Манхэттен)", 2)
```
Распреедление внутри кластеров более или менее, вроде стало немного лучше чем при Бреи-Кертисе.

Метод WPGMA:
```{r}
corelation_data <- render_tree("mcquitty", dist_manhattan, corelation_data, "WPGMA (Манхэттен)", 2)
```

Кластеры стали сильно хуже, во всех отношениях.

## Для Эвклидова

Метод отдаленного соседа:
```{r}
corelation_data <- render_tree("complete", dist_log, corelation_data, "отдаленного соседа (Эвклид)", 2)
```

Распреедление групп внутри кластеров стало хуже.

Метод UPGMA:
```{r}
corelation_data <- render_tree("average", dist_log, corelation_data, "UPGMA (Эвклид)", 2)
```

Тут как обычно все плохо.

Метод Варда:
```{r}
corelation_data <- render_tree("ward.D2", dist_log, corelation_data, "Варда (Эвклид)", 2)
```
Распреедление внутри кластеров более или менее, вроде стало немного хуже.

Метод WPGMA:
```{r}
corelation_data <- render_tree("mcquitty", dist_log, corelation_data, "WPGMA (Эвклид)", 2)
```

Кластеры ужасны.

## Для Кларка

Метод отдаленного соседа:
```{r}
corelation_data <- render_tree("complete", dist_clark, corelation_data, "отдаленного соседа (Кларк)", 2)
```

Расспределение групп стало сильно хуже.

Метод UPGMA:
```{r}
corelation_data <- render_tree("average", dist_clark, corelation_data, "UPGMA (Кларк)", 2)
```

Тут как обычно все плохо.

Метод Варда:
```{r}
corelation_data <- render_tree("ward.D2", dist_clark, corelation_data, "Варда (Кларк)", 2)
```
Распреедление внутри кластеров стало хуже.

Метод WPGMA:
```{r}
corelation_data <- render_tree("mcquitty", dist_clark, corelation_data, "WPGMA (Кларк)", 2)
```

Кластеры все так же плохи.

## Для расстояния по хорде
Метод отдаленного соседа:
```{r}
corelation_data <- render_tree("complete", dist_chord, corelation_data, "отдаленного соседа (по хорде)", 2)
```

Расспределение групп стало немного лучше.

Метод UPGMA:
```{r}
corelation_data <- render_tree("average", dist_chord, corelation_data, "UPGMA (по хорде)", 2)
```

Тут как обычно все плохо.

Метод Варда:
```{r}
corelation_data <- render_tree("ward.D2", dist_chord, corelation_data, "Варда (по хорде)", 2)
```
Распреедление внутри кластеров более или менее, стали лучше.

Метод WPGMA:
```{r}
corelation_data <- render_tree("mcquitty", dist_chord, corelation_data, "WPGMA (по хорде)", 2)
```

Кластеры очень плохи.

## Посмотрим результат рассчетов:
```{r}
#Подправим название столюцов
colnames(corelation_data) <- c('type', 'value', 'height')

corelation_data <- corelation_data[order(corelation_data$value, decreasing = TRUE),]

View(corelation_data)
```
Как виддно из результатов лучшим методом являеться метод UPGMA при расстоянии Эвклида и по хорде, хотя визуально он вызывает недоверие. С методом отдаленого соседа и WPGMA та же история. Метод Варда (Кларк) кажеться более подходящим для правильной кластеризации.

## Бутстреп

```{r}
golub_transformed <- golub - min(golub) # Сдвиг данных, чтобы минимальное значение стало 0
cl_boot <- pvclust(t(golub_transformed), method.hclust = "ward.D2", nboot = 60, method.dist = function(x) vegan::vegdist(t(x), "clark"), parallel = TRUE)

plot(cl_boot)

dendro <- as.dendrogram(cl_boot)

#Для окраски ветвей: #Окраска
groups <- factor(Golub_Merge$ALL.AML)
group_colors <- c("ALL" = "red", "AML" = "yellow")
arr_colored_group <- group_colors[groups][order.dendrogram(dendro)]

  #Окраска ветвей
dendro <- color_branches(dendro, k = length(groups), col =   arr_colored_group)

plot(dendro)
```
Кластеры сохранили свою топологию, что говорит об устойчивости кластеров. Даже получили один "чистый" кластер с AML группой.

## Танглеграмма
```{r}
hc_ward_bray <- hclust(dist_bray, method = "ward.D2")
ph_ward_bray <- as.dendrogram(hc_ward_bray)

hc_ward_log <- hclust(dist_log, method = "ward.D2")
ph_ward_log <- as.dendrogram(hc_ward_log)

set.seed(395)
untang_w <- untangle_step_rotate_2side(ph_ward_bray, ph_ward_log, print_times = F)

tanglegram <- tanglegram(untang_w[[1]], untang_w[[2]],
           highlight_distinct_edges = FALSE,
           common_subtrees_color_lines = F,
           main = "Tanglegram",
           main_left = "Вард, Брей-Кертис",
           main_right = "Вард, Эвклид",
           columns_width = c(8, 1, 8),
           margin_top = 3.2, margin_bottom = 2.5,
           margin_inner = 4, margin_outer = 0.5,
           lwd = 1.2, edge.lwd = 1.2, 
           lab.cex = 1.5, cex_main = 2)
```
При использовании растояний Брея-Кертиса и Эвклида в методе Варда, разница между деревьями получилась минимальной.