---
title: "День 1"
author: "Чупов Е. А"
date: "28.10.2024"
output:
  prettydoc::html_pretty:
    theme: tactile
    toc: yes
editor_options: 
  markdown: 
    wrap: 72
---

```{r setup, include=FALSE}
knitr::opts_chunk$set(echo = TRUE)
library(readxl)
library(vegan)
library(dplyr)
library(ggplot2)
library(grid)
library(ggpubr)
library(factoextra)
library(cowplot)
library(factoextra)
```

# Начало

Переменные:
1) id - идентификационный номер пациента
2) diagnosis - диагноз (M = malignant, B = benigh)
3-12) среднее, 13-22) - стандартное отклонение и 23-32) - худшее значение следующих признаков:
a) radius (mean of distances from center to points on the perimeter)
b) texture (standard deviation of gray-scale values)
c) perimeter
d) area
e) smoothness (local variation in radius lengths)
f) compactness (perimeter^2 / area - 1.0)
g) concavity (severity of concave portions of the contour)
h) concave points (number of concave portions of the contour)
i) symmetry
j) fractal dimension ("coastline approximation" - 1)

```{r}
brc_start <- read.csv("https://archive.ics.uci.edu/ml/machine-learning-databases/breast-cancer-wisconsin/wdbc.data", header = F)
features <- c("radius", "texture", "perimeter", "area", "smoothness", "compactness", "concavity", "concave_points", "symmetry", "fractal_dimension")
names(brc_start) <- c("id", "diagnosis", paste0(features,"_mean"), paste0(features,"_se"), paste0(features,"_worst"))
```

# Проведите анализ главных компонент. Какую долю общей изменчивости объясняют первые две главные компоненты?

Анализ главных компонент:
```{r}
brc[3:32] <- log(brc_start[3:32] + 1) 
brc[3:32] <- scale(brc[3:32])
prepare_brc <- brc[3:32]
brc_pca <- rda(prepare_brc, scale = TRUE)

summary(brc_pca)
```

Самую большую изменчивость вносит компонента PC1 (наибольшее Eigenvalue и набольший вклад в изменчивость по Proportion Explained). Но наибольшую дисперсии данные объясняют компонеты PC29 и PC30 (Cumulative Proportion).

## Графики

```{r}
biplot(brc_pca, scaling = "species", display = "species")

biplot(brc_pca)
```

Видна сильная корреляция между признаками. Наибольшее вляение на PC1 вности concave_points_mean и concave_points_worst (более перпендикулярен PC1), а для PC2 smoothness_se и fractal_dimension_worst. Главные подозреваемые влияения на PC.

# Постройте график ординации объектов в пространстве первых двух компонент и раскрасьте точки в зависимости от диагноза. 

Построим график ординации:
```{r}
df_scores <- data.frame(brc,
                        scores(brc_pca, display = "sites", choices = c(1, 2, 3), scaling = "sites"))

p_scores <- ggplot(df_scores, aes(x = PC1, y = PC2)) + 
  geom_point(aes( color = diagnosis), alpha = 0.5) +
  coord_equal(xlim = c(-1.2, 1.2), ylim = c(-1.2, 1.2)) + ggtitle(label = "Ординация в осях главных компонент") + theme_bw()
p_scores
```

Видны различия между группами, но в тоже время есть не сильная полоса сопприкосновения облаков, что может вызвать подозрения.

# При помощи таблицы или графика факторных нагрузок определите, какие признаки вносят вклад в изменчивость вдоль первых двух главных компонент. 

```{r}
factor_loads <- scores(brc_pca, display = "species", 
       choices = c(1, 2), scaling = 0)
factor_loads
```
График факторных нагрузок:
```{r}
#Для графика
factor_loads_data <- as.data.frame(factor_loads)
factor_loads_data$factor <- rownames(factor_loads_data)
rownames(factor_loads_data) <- NULL

p_factor_loads_PC1 <- ggplot(factor_loads_data, aes(x = factor, y = abs(PC1))) +
   geom_bar(stat = "identity") + 
    scale_x_discrete(guide = guide_axis(n.dodge=4)) 

p_factor_loads_PC2 <- ggplot(factor_loads_data, aes(x = factor, y = abs(PC2))) +
   geom_bar(stat = "identity") + 
    scale_x_discrete(guide = guide_axis(n.dodge=4))

plot_grid(p_factor_loads_PC1, p_factor_loads_PC2, nrow = 2)
```


Набольшее влияние на PC1 вносить фактор concave_points_mean, для PC2 fractal_dimension_worst. Что мы уже ранее подозревали. 

# Вдоль какой из компонент более выражено разделение облаков точек?

```{r}
brc_pca_base<- prcomp(brc[, 3:32], scale = TRUE)
fviz_pca_ind(brc_pca_base,
             geom.ind = "point", 
             col.ind = brc$diagnosis, 
             addEllipses = TRUE,
             legend.title = "diagnosis"
             )
```

Более выражено разделение компонент наблюдаеться на PC2.

Различие между группами визуально слабое. 

# Проверить наличий различий между группами 

Проведем nMDS: 
```{r}
ord <- metaMDS(comm = prepare_brc, distance = "bray", autotransform = F, trymax = 50, try = 50)
```
Построим ординацию:
```{r}
ord_pt <- data.frame(brc, scores(ord, display = "sites"))
ggplot(ord_pt, aes(NMDS1, NMDS2, color = diagnosis)) + 
  geom_point() +
  ggtitle(label = "Ординация nMDS")
```

Ну... мы получили червячка в яйце :). Если честно какие либо выводы здесь сделать сложно.

Проведем ANOSIM: 
```{r}
dist_brc <- vegdist(brc[3:32], method = "manhattan")

res_anosim <- anosim(dist_brc,
                     grouping = brc$diagnosis,
                     permutations = 30,
                     distance = "manhattan")

summary(res_anosim)

R_perms <- data.frame(R = res_anosim$perm )
Pl_vegan <- ggplot(R_perms, aes(x = R)) + geom_histogram()+ geom_vline(xintercept = res_anosim$statistic)
Pl_vegan
```

Из первого графика видны весомые отличия между разными диганозами. Значения R достаточно высокое, p-value < 0.05, что говорит в пользу наличия различий.

