---
title: "День 1"
author: "Чупов Е. А"
date: "28.10.2024"
output:
  prettydoc::html_pretty:
    theme: tactile
    toc: yes
editor_options: 
  markdown: 
    wrap: 72
---

```{r setup, include=FALSE}
#BiocManager::install("preprocessCore")
#BiocManager::install("limma")
library(mixOmics)
library(dplyr)
library(ggplot2)
library(gridExtra)
library(vegan)
library(readxl)
library(tidyr)
library(limma)
library(preprocessCore)
library(tidyr)
library(tibble)
#library(reshape)
library(reshape2)
```

# Задание 1

## Начало
```{r}
data_1_env <- read_excel("exam_task_6_data_1.xls", sheet = "env")
data_1_fauna <- read_excel("exam_task_6_data_1.xls", sheet = "fauna")

data_1 <- na.omit(merge(data_1_env, y = data_1_fauna, all.x = TRUE))

data_1_env <- data_1[,2:ncol(data_1_env)]
colnames(data_1_env) <- gsub("\\s*\\([^\\)]+\\)", replacement = "", colnames(data_1_env))
colnames(data_1_env) <- gsub(" ", replacement = "_", colnames(data_1_env))
data_1_fauna <- data_1[,(ncol(data_1_env) + 2):ncol(data_1_fauna)]
```

## Кореспондентный анализ
```{r}
data_1_cca <- cca(data_1_fauna ~ ., data = data_1_env)

vif.cca(data_1_cca)
anova(data_1_cca, by="terms")

plot(data_1_cca, scaling = "site", main = "scaling 1")
plot(data_1_cca, scaling = "species", main = "scaling 2")
```
Визуально average_turbidity кажеться наиболее 'свободным' относительно других предиктором (имеет наименьшую зависимость от других предикторов). Abstraction, Average_algae_cove, Regulation, Nitrate+Nitrite, N_total на графике кажутся наиболее влиятельными статистически предикторами.           

Исходя из статьи: https://quantpalaeo.wordpress.com/2014/04/14/variance-inflation-factors-and-ordination-model-selection/
VIF > 20 следует иключить из модели. Это Abstraction, Regulation, Grazing, fines, Conductivity, Alkalinity_Total, Nitrate+Nitrite, DRP, P_Total, Average_algae_cover, GrazingRank. Но поскольку Abstraction дает очень хорошее p-value оставим его. 
```{r}
data_1_cca <- cca(data_1_fauna ~ . - Regulation - Grazing - fines - Conductivity - Alkalinity_Total - `Nitrate+Nitrite` - DRP - P_Total - Average_algae_cover - GrazingRank, data = data_1_env)

vif.cca(data_1_cca)
anova(data_1_cca, by="terms") 
```
Путевку 'вон из модели' выигрывает pH. Посмотрим как изменяться результаты
```{r}
data_1_cca <- cca(data_1_fauna ~ Abstraction + Temperature + average_turbidity + N_total + `Average_%_shading` + Chl_a, data = data_1_env)

vif.cca(data_1_cca)
anova(data_1_cca, by="terms") #-pH  
```
vif стали намного лучше. Abstraction больше не вызывает мультиколлениарность. У нас появился новый значительный предиктор Temperature. Удалим Average_%_shading.
```{r}
data_1_cca <- cca(data_1_fauna ~ Abstraction + Temperature + average_turbidity + N_total + Chl_a, data = data_1_env) #Так просто уже легче перестраивать.

vif.cca(data_1_cca)
anova(data_1_cca, by="terms") 
```
Новых значимых предикторов нету. Выкинем N_total:
```{r}
data_1_cca <- cca(data_1_fauna ~ Abstraction + Temperature + average_turbidity + Chl_a, data = data_1_env)

vif.cca(data_1_cca)
anova(data_1_cca, by="terms") 
```
Все так же, идем дальше, выкидываем Chl_a:
```{r}
data_1_cca <- cca(data_1_fauna ~ Abstraction + Temperature + average_turbidity, data = data_1_env)

vif.cca(data_1_cca)
anova(data_1_cca, by="terms") 
```

Чтож до финала дошли победители второго раунда -> наиболее влиятельные статистические факторы среды это Abstraction и Temperature.

```{r}
data_1_cca <- cca(data_1_fauna ~ Abstraction + Temperature, data = data_1_env)

plot(data_1_cca, scaling = "site", main = "scaling 1")

plot(data_1_cca, scaling = "species", main = "scaling 2")
```

Притом судя по графику их влияение почти с одинаковой силы.

```{r} 
summary(data_1_cca)
```
Памятка по этому примеру: 
Constrained - объясненная факторами среды (зависит от 'data =')
Unconstrained - объясняемая видовым разнообразием (зависит от dataset в формуле)

Параметры среды объясняют 86.1 % общей инерции. Видовое разнообразие объяснеят 13.9 % инерции. 

# Задание 2

## Начало

Разобъем исходные данные: 
```{r}
data_2 <- read_excel("exam_task_6_data_2.xlsx")
data_2_params <- data_2[c(2:89), c(1:3)]
colnames(data_2_params) <- data_2[c(1), c(1:3)]
data_2_nums <- data_2[c(2:89), c(4:100)]

#unique_names <- names(data_2_nums)[!duplicated(names(data_2_nums), fromLast = TRUE)]
unique_names <- unique(colnames(data_2_nums))
data_2_nums <- data_2_nums[, unique_names]
```
Создадим рабочий dataframe, после нормализации згачений:
```{r}
data_2_determ <- data_2_nums %>% 
  mutate(id=row_number()) %>%
  melt(id.vars="id", measure.vars=c(1:ncol(data_2_nums))) %>%
  pivot_wider(id_cols="variable", names_from="id") %>%
  separate_wider_delim(variable, delim="_", 
                       names=c("location", "species", "sdata")) %>%
  separate_wider_regex(sdata, c(height=".", series="\\d+"))
```

Поробуем нормализовать значения:
```{r}
num_data <- data_2_determ[,-c(1:4)]
num_data <- num_data %>%
  mutate(across(where(is.numeric), ~ replace_na(., min(., na.rm = TRUE))))

minMax <- function(x) {
  return(x - min(x)) / (max(x) - min(x))
}

num_data <- log(num_data + 1)
#temp_data <- temp_data %>% summarise(across(everything(), minMax))

colnames_data <- colnames(num_data)
num_data <- normalize.quantiles(as.matrix(num_data))
num_data <- as.data.frame(num_data)
colnames(num_data) <- colnames_data

ggplot(num_data, aes(num_data[,2])) +
  geom_density() +
  theme(strip.text.y = element_text(size = 5))

#Втавляем нормализованные значения обратно
data_2_determ[,-c(1:4)] <- num_data
```

## sPLS-DA

Сгенерируем оси:
```{r}
X <- data_2_determ[,-c(1:4)] #Отбираем метаболиты 
Y <- as.factor(data_2_determ$species) #Отбираем виды
```
Начертим графики ординации объектов и нагрузок. 
```{r}
MyResult.splsda <- splsda(X, Y, keepX = c(50, 50), ncomp = 4) 
plotIndiv(MyResult.splsda) 
plotVar(MyResult.splsda) 
```

На графиках невозможно разгядеть никаких намеков на кластреры.

### Версия "с отбором оптимальных параметров"

```{r}
list.keepX <- c(5:10,  seq(20, 80, 10))
set.seed(30) 
#V1_obt_L4, L4 - литораль
tune.splsda.srbct <- tune.splsda(X, Y, ncomp = 4, 
                                 validation = "Mfold", 
                                 folds = 10, 
                                 measure = "BER", 
                                test.keepX = list.keepX, 
                                nrepeat = 10)

ncomp <- tune.splsda.srbct$choice.ncomp$ncomp 
ncomp

select.keepX <- tune.splsda.srbct$choice.keepX[1:ncomp] 
select.keepX
```
Получили 4 кластрера.

### Оптимизированный sPLS-DA
```{r}
MyResult.splsda.fixed <- splsda(X, Y, ncomp = ncomp, keepX = select.keepX)
```

```{r}
layout(matrix(c(1, 2, 3, 3, 3, 3), 2, 3))
plotLoadings(MyResult.splsda.fixed, comp = 1, size.name = 1, size.title = 1.2, title = "Loadings\n on 1st component", contrib = "max", legend = FALSE, col.ties="black", ndisplay = 10)
plotLoadings(MyResult.splsda.fixed, comp = 2, size.name = 1, size.title = 1.2, title = "Loadings\n on 2nd component", contrib = "max",ndisplay = 10,  legend = FALSE, col.ties="black")
plotIndiv(MyResult.splsda.fixed, ind.names = F, ellipse = T, style = "graphics", abline = TRUE, cex = 2, pch = 19, size.axis = 1.2, size.xlabel = 1.5, size.ylabel = 1.5, title = "sPLS-DA ordination of samples", size.title = 1.5)
legend("bottomright", legend = levels(Y), cex = 1.5, fill = color.mixo(1:4), bty = "n")
```

Вычислимметаболиты наиболее влиющие (корредированые) на кластреры:
```{r}
#Правим столбцы для удобства
for (i in 1:88) {
  colnames(X)[i] <- data_2[2 + i - 1, 1]
} 
colnames(X) <- paste0(colnames(X), "_", 1:nrow(X))

MyResult.splsda.fixed <- splsda(X, Y, ncomp = ncomp, keepX = select.keepX)
#Не втавляли их ранее потому, что слишком длинные имена вызывают ошибку в ранее прорисованном графике

loadings <- as.data.frame(MyResult.splsda.fixed$loadings$X)

get_max_rows <- function(data, cols) {
  max_rows <- data.frame()
  for (col in cols) {
    max_row <- data[which.max(abs(data[, col])), ]
    max_rows <- rbind(max_rows, max_row)
  }
  return(max_rows)
} 

maxs_temp <- get_max_rows(loadings, colnames(loadings))
maxs <- data.frame(
  claster = colnames(loadings),
  metabolism = rownames(maxs_temp),
  value = diag(as.matrix(maxs_temp))
  )
maxs
```
Выще мы видим список наиболее влиятельных метаболитов на 4 кластрера. Причем все корреляции отрицательны, что говорит о возможно негативном влиянии этих метаболитов на популяции улиток.

### Классификация
Подставим полученные значения ncomp и keepX:

```{r}
background <- background.predict(MyResult.splsda.fixed,
                                 comp.predicted=2,
                                dist = "max.dist") 

plotIndiv(MyResult.splsda, comp = 1:2, group = Y,
          ind.names = FALSE, title = "Maximum distance",
          legend = TRUE,  background = background)
```

Здесь видны три кластера. Первый кластер содержит в себе вид sax и часть вида arc, второй - obt и часть вида arc, третий имеет - comp и часть sax. Вид fab фактически залезает во второй и третий кластрер в равной степени.

